臺灣板橋地方法院交通事件裁定　　　　93年度交聲字第1683號
原處分機關　交通部公路總局臺北區監理所
異　議　人
即受處分人　甲○○
上列異議人因違反道路交通管理處罰條例案件，對於交通部公路
總局臺北區監理所於民國93年11月15日以北監營字第裁40-C0000
0000號違反道路交通管理事件裁決書所為之處分，聲明異議，本
院裁定如下：
        主  文
異議駁回。
        理  由
一、異議意旨略以：異議人於民國93年10月30日晚上6 時20分許
    ，駕駛車牌號碼3T-085號營業小貨車，在臺北縣樹林市○○
    街○段45巷12號前與車牌號碼JA5-190 號重型機車發生擦撞
    ，當時異議人有下來要處理，但對方皆為年輕人且人數眾多
    ，又有要打人之跡象，所以異議人才將車子開走，駛離現場
    ，但是有異議人之同事在現場幫忙處理，警察局有筆錄可供
    查證，事後異議人亦與傷者達成和解，爰依法聲明異議云云
    。
二、按汽車駕駛人，駕駛汽車肇事致人受傷或死亡，應即採取救
    護或其他必要措施，並向警察機關報告，不得駛離；違者吊
    扣其駕照三個月至六個月；逃逸者吊銷駕駛執照，道路交通
    管理處罰條例第62條第1 項定有明文。又汽車駕駛人，曾依
    道路交通管理處罰條例第62條第1 項之規定吊銷駕駛執照者
    ，終身不得考領駕駛執照，同條例第67條第1 項亦有明文規
    定。
三、經查：本件異議人即受處分人甲○○於民國93年10月30日晚
    上6 時20分許，駕駛車牌號碼3T-085號營業小貨車，沿臺北
    縣樹林市○○街由東往西方向行駛，行經該路段45巷13弄前
    ，適有黃相揚騎乘車牌號碼JA5-190 號重型機車並搭載梁銘
    翔，沿同路段反方向行駛，異議人見狀閃避不及撞擊黃相揚
    所騎乘之上開機車，黃相揚、梁銘翔因而人車倒地，致黃相
    揚受有左上臂及前臂擦傷、左上臂血腫等傷害，梁銘翔受有
    左側髖臼關節脫臼併骨折之傷害，異議人見狀未採取救護或
    其他必要措施及向警察機關報告，仍駕駛上開車輛駛離逃逸
    ，經臺北縣政府警察局樹林分局交通分隊警員鐘晉弘掣單舉
    發，另就異議人涉嫌公共危險案件（涉犯刑法第185 條之4
    之肇事逃逸罪）移請臺灣板橋地方法院檢察署檢察官偵查。
    嗣原處分機關於93年11月15日以北監營字第裁40-C00000000
    號違反道路交通管理事件裁決書，依道路交通管理處罰條例
    第62條第1 項及第67條第1 項之規定，裁處汽車駕駛人即異
    議人甲○○吊銷駕駛執照，終生禁考之處分，異議人於同日
    收受該裁決書後並聲明異議等情，有上開裁決書、掛號郵件
    收件回執、臺北縣政府警察局93年11月1 日北縣警交字第C0
    0000000 號舉發違反道路交通管理事件通知單等件影本在卷
    可按，並有本院依職權調閱之臺灣板橋地方法院檢察署94年
    度偵字第2048號偵查卷宗可稽。異議人固不否認於右揭時、
    地駕車行經上開肇事路段，與黃相揚所駕駛之車牌號碼JA5-
    190 號重型機車發生撞擊，但提出聲明異議矢口否認有何違
    反道路交通管理處罰條例第62條第1 項之行為，辯稱：對方
    皆為年輕人且人數眾多，亦有打人之跡象，所以才將車子駛
    離，但有同事留在現場幫忙處理云云。惟查：
  (一)異議人於前述時、地駕駛上開車輛撞及被害人黃相揚所騎乘
    之上開機車，致使被害人人車倒地，使被害人黃相揚、梁銘
    翔受有前開傷害，以及異議人於肇事後，未採取救護或其他
    必要之措施及向警察機關報告，逕自逃逸之事實，業據被害
    人黃相揚、梁銘翔於警詢時陳述明確，並有記載被害人受有
    前開傷害之長庚紀念醫院分別所出具之診斷證明書二紙附於
    上開偵查卷宗可憑。異議人於警詢、偵查中亦不否認當日與
    被害人發生擦撞之事實，此外，復有臺灣板橋地方法院檢察
    署94年度偵字第2048號卷內所附之事故現場圖、道路交通事
    故調查報告表（一）、（二）各一件及現場照片十六幀可稽
    ，足認異議人確有駕車肇事致被害人受傷之事實無訛。
  (二)又異議人駕車肇事致人受傷未行處理即駛離現場而逃逸之違
    規事實，業據異議人於警詢時自白：肇事後我有看到一個人
    倒在地上，我本來想下車查看，但這時有兩名年輕人跑到我
    的貨車旁邊，手有抬高，我看對方似乎要打我，我才開車離
    開現場，我沒有報警及救護傷患等語；又於檢察官訊問時亦
    自白：我有開門，但對方有一年輕人衝過來，我以為他要打
    我，因此我才開車離開現場，我有見到他被撞後倒地又有站
    起來等語（見臺灣板橋地方法院檢察署94年度偵字第2048號
    卷所附之甲○○93年11月1 日警詢筆錄及94年1 月28日訊問
    筆錄）。且異議人因本件交通事故涉犯刑法第185 條之4 駕
    駛動力交通工具肇事致人受傷而逃逸罪嫌，亦經檢察官以被
    告甲○○坦承犯行，並願意給付新臺幣三萬元予所指定之財
    團法人喜憨兒社會福利基金會，而於94年1 月31日處分緩起
    訴，有上開偵查案卷可稽，足見本件異議人確有肇事致人受
    傷，未採取救護或其他必要措施而逃逸之違規行為無疑。至
    異議人辯稱其因對方有要打人之舉動而先行離開，當時有同
    事在現場幫忙處理云云，惟按道路交通管理處罰條例第62條
    第1 項規定：「汽車駕駛人，駕駛汽車肇事致人受傷或死亡
    ，應即採取救護或其他必要措施，並向警察機關報告，不得
    駛離」，旨在增進行車安全，保護他人權益，以維持社會秩
    序。概以道路交通事故之發生，常非於己之鄰親家里，時有
    告救不能情事，乃科以肇事者須即採取救護或其他必要措施
    ，並應向警察機關報告之法定義務，以防因就醫延誤致生無
    謂傷亡，並俾得通知傷亡者家屬到場，以明責任，是凡肇事
    人於駕車肇事致人受傷或死亡，未即採取救護或其他必要措
    施，並向警察機關報告，即離開現場而逃逸者，自應依該規
    定處罰。職是之故，汽車駕駛人駕車肇事，不論其責任之歸
    屬為何，即有義務留在肇事現場，採取救護或其他必要措施
    ，並向警察機關報告，以維護他人之生命與其他用路人之交
    通安全，自不待言。本件異議人於車禍發生後，未即採取救
    護或其他必要措施，未留下任何資料即駕車駛離，顯然違背
    上開法定義務，且有以逃逸離開現場以規避肇事責任之情形
    ，至為明確。況查，被告雖謂：因對方有要打人之舉動而先
    行離開，當時有同事在現場幫忙處理云云，但依證人劉德奇
    於警詢時所陳：當時我正坐在朋友的營小貨2T-130車上，該
    部小貨車開在肇事車3T-085車輛前方，我聽到碰撞聲後和朋
    友停下查看，發現有兩個人圍在肇事的營小貨車旁，叫我朋
    友甲○○下車，我看到一個年輕人要拉他下車，我才用手將
    該名年輕人推開，這時甲○○有叫我處理一下才駕車離開現
    場，我在現場停留約4 、5 分鐘看到對方傷者無明顯外傷才
    隨後離開。我沒有向警方報案，也沒有通知救護車，我離開
    時有看到救護車前來，因為對方人多，我怕又多生是非，才
    先離開現場，我離開時沒有留下資料給對方等情，難認異議
    人有何駕車駛離現場之正當理由，其離開現場乃是意在規避
    肇事責任，所謂「叫朋友處理一下」只是卸責之托詞，既非
    適當之措施，其友人亦未允諾將妥為處理，僅是在現場稍微
    停留，未為任何處理即行離開。綜上所述，異議人於上揭時
    、地駕駛汽車肇事致人受傷，未即採取救護或其他必要措施
    ，及向警察機關報告，即駛離現場而逃逸之違規事實，洵堪
    認定。是原處分機關據以援引上開規定，裁處異議人即受處
    分人吊銷駕駛執照，終生禁考，於法並無違誤，本件異議為
    無理由，應予駁回。
據上論斷，應依道路交通管理處罰條例第87條第2 項，道路交通
案件處理辦法第19條，裁定如主文。
中　　華　　民　　國　　94　　年　　3 　　月　　4 　　日
                      交通法庭  法  官  戴嘉清
以上正本證明與原本無異。
如不服本裁定應於送達後5 日內向本院提出抗告狀。
中　　華　　民　　國　　94　　年　　3 　　月　　4 　　日
                                書記官  許千士
